【裁判字號】    96,易,844
【裁判日期】    970220
【裁判案由】    公共危險
【裁判全文】
臺灣屏東地方法院刑事判決               96年度易字第844號
公  訴  人  臺灣屏東地方法院檢察署檢察官
被      告  丁○○
選任辯護人  甲○○律師
上列被告因公共危險案件，經檢察官提起公訴（96年度偵字第
5361號），被告於準備程序中就被訴事實為有罪之陳述，經本院
裁定改以簡式審判程序審理，判決如下：
    主  文
丁○○漏逸瓦斯氣體，致生公共危險，處有期徒刑陸月，如易科
罰金，以新臺幣壹仟元折算壹日。緩刑肆年，緩刑期間內付保護
管束，並應於保護管束期間內接受精神治療，至無繼續治療之必
要為止。
    犯  罪  事  實
一、丁○○患有重鬱症，原應注意其於飲酒後可能導致其辨識行
    為違法或依其辨識而行為之能力顯著降低，竟未加注意，而
    於民國96年8 月15日下午飲酒後，復服用安眠藥物，而自陷
    於辨識行為違法或依其辨識而行為之能力有顯著降低之狀態
    。丁○○於同日19時許，在上開精神狀態下，因故與其妻發
    生爭執，遂生自殺意念，明知其在住處內外洩瓦斯氣體，遇
    有火花時可能產生氣爆，損害附近住家之人身、財產安全，
    竟仍關閉其位於屏東縣屏東市○○里○○路134 號之住處鐵
    門，將廚房及熱水器之鋼瓶裝液化石油氣2 瓶（即俗稱「桶
    裝瓦斯」）搬移至其住處客廳內，並接續反覆開關鋼瓶氣閥
    6 次，欲以吸入瓦斯之方式自殺，在此瓦斯氣體瀰漫於住宅
    內之情形下，遇有火星或打開電源引起之火花時，即可能產
    生氣爆，已致生公共危險。嗣經警據報前往處理，並於翌日
    （同年月16日）0 時許，由消防人員擊破玻璃門並配合強力
    水柱沖擊後，始進入屋內制伏丁○○，並扣得上開鋼瓶裝液
    化石油氣2 瓶。
二、案經屏東縣警察局屏東分局報告臺灣屏東地方法院檢察署檢
    察官偵查起訴。
    理  由
一、本件被告所犯係死刑、無期徒刑或最輕本刑為3 年以上有期
    徒刑或高等法院管轄第一審案件以外之罪，其於準備程序期
    日就被訴事實為有罪之陳述，經本院告知簡式審判程式之旨
    ，並聽取公訴人及被告、辯護人之意見後，依刑事訴訟法第
    273 條之1 第1 項規定，裁定進行簡式審判程序，是依刑事
    訴訟法第273 條之2 規定，本件之證據調查，不受同法第
    159 條第1 項、第161 條之2 、第161 條之3 、第163 條之
    1 及第164 條至第170 條規定之限制，合先敘明。
二、前揭犯罪事實，業據被告丁○○坦承不諱，核與證人即被告
    之妻鄭鳳珠於警詢、偵查中證述案發經過，及證人即警員施
    武男、蔡松成於偵查中證述渠等到場處理時被告開關鋼瓶氣
    閥之情形大致相符，並有屏東分局崇蘭派出所調查報告1 紙
    、搜索、扣押筆錄暨扣押物品目錄表1 份、扣押物品代保管
    單1 紙、現場照片8 幀在卷可稽，堪予採信。茲以一般居家
    或營業使用之鋼瓶裝液化石油氣，係由丙烷、丁烷等低燃點
    氣體混合之燃料，活性甚大，稍有不慎，極易遭引燃而發生
    劇烈爆炸，前開被告住處乃位於市區內之透天厝，相鄰尚有
    居住其他住戶，業據證人鄭鳳珠證述在卷，並有現場照片可
    參，被告竟接續開關液化石油氣鋼瓶氣閥6 次，致其屋內瀰
    漫瓦斯氣體，遇有火星或打開電源引起之火花時，即可能產
    生氣爆，而造成不特定多數人生命、財產重大損害之結果，
    被告所為顯已致生公共危險，本件事證明確，被告犯行堪以
    認定，應予依法論科。
三、按行為時因精神障礙或其他心智缺陷，致其辨識行為違法或
    依其辨識而行為之能力，顯著減低者，得減輕其刑。前2 項
    規定，於因故意或過失自行招致者，不適用之，刑法第19條
    第2 項、第3 項定有明文。被告於本件行為時之精神狀態，
    經本院囑託屏安醫院進行鑑定，其鑑定結果略以：被告有憂
    鬱症狀，也有自殺意念，診斷上屬於「重鬱症」應無疑義，
    其憂鬱傾向與自殺念頭在飲酒後特別強烈，其飲酒後之情緒
    管理與衝動控制能力顯著降低，被告於案發時也是飲用過保
    力達與啤酒，並吃過安眠藥物與頭痛藥物，因為安眠藥物與
    酒精混合使用有互相加成之效果，因此推估案發當時被告之
    精神狀態在長期之「重鬱症」影響其思考與認知、判斷能力
    之外，又加上酒精與安眠藥物的雙重影響，應當已達到「因
    精神障礙或其他心智缺陷，致其辨識行為違法或依其辨識而
    行為之能力，顯著減低」之程度，但依據被告事後可以回憶
    案發經過之過程，被告當時應當尚未處於意識完全喪失之情
    形，亦無思考或行為被幻覺或妄想完全操控之狀態，故其精
    神狀態尚未達到「因精神障礙或其他心智缺陷，致不能辨識
    其行為違法或欠缺依其辨識而行為之能力」之狀態，有屏安
    醫院97年11月4 日屏安醫字第0970007 號函附之屏安鑑字第
    961203號精神鑑定報告書1 份在卷可參；復經本院命屏安醫
    院實施鑑定之醫師丙○○到庭說明鑑定經過及結果，其於本
    院審理時亦證稱：被告於案發時之辨識能力、判斷能力、控
    制能力都落在一般人的一半以下，但應該沒有酒癮的情形等
    語。惟依上開鑑定報告所載，被告固患有「重鬱症」，但其
    情緒管理與衝動控制能力乃於飲酒後始有顯著降低之情形，
    本件乃在安眠藥物與酒精混合使用之加成影響下，致其辨識
    行為違法或依其辨識而行為之能力，有顯著減低之情形，且
    被告於本件案發前數日，亦有酒後燒炭自殺之紀錄，足認被
    告知悉其於酒後可能導致其辨識行為違法或依其辨識而行為
    之能力降低，其應注意其於酒後可能有辨識行為違法或依其
    辨識而行為之能力降低之情形，竟未加以注意，而恣意飲酒
    ，復服用安眠藥物，而觸犯本件犯行，其行為時因精神障礙
    或其他心智缺陷，致其辨識行為違法或依其辨識而行為之能
    力顯著減低之情形顯係其因過失所自行招致者，依刑法第19
    條第3 項之規定，不得依同條第2 項之規定減輕其刑，併予
    敘明。
四、核被告丁○○所為，係犯刑法第177 條第1 項之漏逸瓦斯氣
    體致生公共危險罪。爰審酌被告素行尚可，有臺灣高等法院
    被告前案紀錄表在卷可憑，其在市區住宅內漏逸瓦斯，實已
    對不特定多數人生命、財產安全造成極大之危險，考量被告
    犯罪之動機、方法、生活狀況、所生危害，及犯罪尚能坦承
    犯行之態度等一切情狀，量處如主文所示之刑，並諭知易科
    罰金之折算標準。至扣案之鋼瓶裝液化石油氣2 瓶雖為被告
    犯本件犯行所用，惟該鋼瓶係瓦斯行所有，並非被告所有之
    物，業據被告供承在卷；又警方於案發現場另扣得打火機2
    個，則非供本件被告漏逸氣體犯行所用之物，爰均不予諭知
    沒收，附此敘明。
五、末查，被告未曾因故意犯罪受有期徒刑以上刑之宣告，有臺
    灣高等法院被告前案紀錄表1 份可參，經此偵、審教訓，當
    知儆惕，且本案發生之主要原因在於被告精神障礙問題，強
    予自由刑之制裁，尚不能完全根除被告犯罪動機，本院認被
    告經此偵審教訓後，應知所警惕，若經適當治療，信無再犯
    之虞，因認所宣告之刑以暫不執行為適當，併諭知緩刑4 年
    ，以啟自新。另本院參以被告長期罹有憂鬱病症，雖已於寶
    建醫院接受治療後，仍在上述精神病及酒精、藥物之影響下
    觸犯本案，顯見其病情不易藉由本身自制或家人約束而可於
    自行就醫後獲得顯著有效之控制，可認被告有完成精神治療
    之必要，本院審酌後，認為應依刑法第74條第2 項第6 款規
    定，命被告於緩刑期間內，應依檢察官之執行命令接受精神
    治療之處遇措施，及依刑法第93條第1 項第2 款規定，諭知
    被告於緩刑期間，付保護管束，以防範被告再生自殺意圖。
    。
據上論斷，應依刑事訴訟法第273 條之1 第1 項、第299 條第1
項前段，刑法第177 條第1 項、第74條第2 項第6 款、第93條第
1 項第2 款、第41條第1 項前段，刑法施行法第1 條之1 ，判決
如主文。
本案經檢察官乙○○到庭執行職務。
中    華    民    國    97    年    2     月    20    日
                       刑事第五庭  法  官  李宜娟
以上正本證明與原本無異。
如不服本判決應於收受本判決送達後10日內向本院提出上訴書狀
，其未敘述上訴理由者，應於上訴期間屆滿後20日內向本院補提
理由書狀（均須按他造當事人之人數附繕本）「切勿逕送上級法
院」
中    華    民    國    97    年    2     月    21    日
                                   書記官  孫秀桃
附錄本案論罪科刑法條：
刑法第177條第1項：
漏逸或間隔蒸氣、電氣、煤氣或其他氣體，致生公共危險者，處
3 年以下有期徒刑、拘役或3 百元以下罰金。


司法院資訊處製作；財團法人民間司法改革基金會備份。
